【裁判字號】    97,台再,60
【裁判日期】    971127
【裁判案由】    請求損害賠償
【裁判全文】
最高法院民事判決                九十七年度台再字第六○號
再 審原 告  甲○○
            乙○○
            丙○○
            丁○○
            戊○○
            己○○
共      同
訴訟代理人  王坤成律師
            陳適庸律師
再 審被 告  國防部軍備局
法定代理人  庚○○
上列當事人間請求損害賠償事件，再審原告對於中華民國九十七
年七月二十四日本院判決（九十七年度台上字第一五九五號），
提起再審之訴，本院判決如下：
    主  文
再審之訴駁回。
再審訴訟費用由再審原告負擔。
    理  由
本件再審原告主張本院九十七年度台上字第一五九五號確定判決
有民事訴訟法第四百九十六條第一項第一款適用法規顯有錯誤之
情形，對之提起再審之訴，係以：訴外人羅弘典於民國八十六年
七月二十四日即委託乙○○將系爭土地出售與丙○○、丁○○、
戊○○、己○○之被繼承人王家信，雖再審被告於八十九年六月
二十四日與乙○○、王家信達成協議，由再審被告給付補償金新
台幣二億元，王家信應塗銷系爭土地上之他項權利，羅弘典應將
該地移轉登記與再審被告所有，然該協議附有須經再審被告上級
機關核准之停止條件，而國防部迄九十年六月十三日始核准上開
協議，則羅弘典於該協議生效前之同年月六日將系爭土地移轉登
記與王家信，並未侵害再審被告之債權，再審被告縱受有損害，
僅係羅弘典違約所致，與他人無涉。又再審被告雖因王家信與甲
○○通謀虛偽將系爭土地移轉登記與甲○○所有，改向甲○○徵
收土地，惟所受損害應依土地徵收條例規定計算差價。原確定判
決認羅弘典、王家信與再審被告於八十九年六月二十四日已成立
協議，王家信與甲○○通謀虛偽亦係造成再審被告受損原因，及
乙○○應負共同侵權行為責任，暨以核發甲○○之補償金扣減原
與羅弘典達成協議金額計算損害額，有適用法規顯屬錯誤及判決
理由矛盾之違法云云，為其論據。
惟按民事訴訟法第四百九十六條第一項第一款所謂適用法規顯有
錯誤，係指確定判決所適用之法規，顯然不合於法律規定，或與
司法院現尚有效及大法官會議之解釋，或本院尚有效之判例顯然
違反，或消極的不適用法規，顯然影響判決者而言，不包括認定
事實錯誤、判決理由矛盾之情形在內。又第三審為法律審，其所
為判決，以第二審判決所確定之事實為基礎，故上開規定所謂適
用法規顯有錯誤，對第三審判決言，應以該判決依據第二審判決
所確定之事實而為之法律上判斷，有適用法規顯有錯誤之情形為
限。查再審原告主張原確定判決有理由矛盾之情形，與適用法規
顯有錯誤無涉；且原確定判決依據前訴訟程序第二審判決所確定
之事實，以再審原告王家信與再審原告乙○○明知與再審被告於
八十九年六月二十四日已達成協議，卻於九十年六月六日將系爭
土地所有權移轉登記與王家信，王家信復於同年月二十二日與再
審原告甲○○通謀，將系爭土地所有權移轉登記與甲○○，目的
均在使羅弘典對再審被告所負債務陷於不能履行，係共同故意以
背於善良風俗之方法，加損害於再審被告，應負損害賠償責任，
而其損害額應按再審被告給付甲○○之補償金，與羅弘典原協議
金額之差價計算，爰為再審原告敗訴之判決，經核並無適用法規
顯有錯誤之情形。再審原告指摘原確定判決適用法規顯有錯誤，
求予廢棄，非有理由。
據上論結，本件再審之訴為無理由。依民事訴訟法第七十八條，
判決如主文。
中    華    民    國  九十七  年   十一   月  二十七  日
                      最高法院民事第七庭
                          審判長法官  劉  福  來
                                法官  陳  國  禎
                                法官  陳  重  瑜
                                法官  吳  麗  女
                                法官  簡  清  忠
      本件正本證明與原本無異
                                      書  記  官
中    華    民    國  九十七  年   十二   月    八    日
                                                      K


司法院資訊處製作；財團法人民間司法改革基金會備份。
